【裁判字號】    98,訴,90
【裁判日期】    980323
【裁判案由】    毒品危害防制條例
【裁判全文】
臺灣桃園地方法院刑事判決                98年度訴字第90號
公  訴  人  臺灣桃園地方法院檢察署檢察官
被      告  乙○○
                    （現於臺北看守所附設戒治所執行戒治中
上列被告因違反毒品危害防制條例案件，經檢察官提起公訴（97
年度偵字第17858 號），本院判決如下︰
    主  文
乙○○明知為禁藥而轉讓，處有期徒刑柒月。
    事  實
一、乙○○明知甲基安非他命為毒品危害防制條例所管制之第二
    級毒品，且安非他命類藥物業經行政院衛生署分別以民國68
    年7 月7 日衛署藥字第221433號及69年12月8 日衛署藥字第
    301124號公告列為不准登記為藥品並禁止使用，且於75年7
    月11日以衛署藥字第597627號公告重申禁止使用在案，係藥
    事法第22條第1 項第1 款規定之禁藥，無正當理由不得轉讓
    ，詎其竟基於轉讓禁藥之犯意，於97年7 月9 日19時許，在
    其位在桃園縣桃園市○○路916 號13樓之2 住處內，無償轉
    讓重量不詳之第二級毒品甲基安非他命供甲○○施用1 次，
    嗣於97年7 月9 日21時40分許，甲○○施用毒品完畢後行經
    桃園縣桃園市○○路916 號1 樓中庭時，適警於該處查緝另
    案，因見其形跡可疑而遭警盤查，甲○○遂向警坦承前情，
    為警當場查獲，於97年7 月10日22時45分許，員警依據甲○
    ○所提供之住址，至乙○○位在桃園縣桃園市○○路916 號
    13樓之2 之住處，經乙○○同意搜索，當場於該處扣得乙○
    ○施用毒品所用之第一級毒品海洛因1 包（毛重約0.6 公克
    ）、甲基安非他命殘渣袋1 枚及削尖吸管2 支等物品（乙○
    ○施用毒品部分由臺灣桃園地方法院檢察署檢察官另案偵辦
    中），而知悉上情。
二、案經桃園縣政府警察局桃園分局報請臺灣桃園地方法院檢察
    署檢察官偵查起訴。
    理  由
一、程序事項：本件認定事實所引用之本件卷內所有卷證資料（
    包含文書證據、物證等證據），並無證據證明係公務員違背
    法定程序所取得，且被告乙○○於本院行準備程序時就卷內
    所有之卷證資料之證據能力均表示無意見，且卷內之文書證
    據，亦無刑事訴訟法第159 條之4 之顯有不可信之情況與不
    得作為證據之情形，則依刑事訴訟法第159 條之5 之規定，
    本件認定事實所引用之本件卷證所有文書證據、物證等證據
    ，均有證據能力，合先敘明。
二、訊據被告矢口否認有上開犯行，辯稱：毒品甲基安非他命是
    伊自己在施用的，甲○○來找伊，甲○○自己拿毒品甲基安
    非他命去施用，伊並不知情，甲○○當時也沒有問伊，伊也
    沒有看見甲○○在施用，甲○○是事後才跟伊說有施用云云
    。經查：
  (一)據證人甲○○於檢察官訊問及本院審理中結證：97年7 月9
    日伊有在被告位在桃園縣桃園市○○路916 號13樓之2 之住
    處客廳施用第二級毒品甲基安非他命，甲基安非他命是被告
    所有的，當時被告也在客廳，伊自己將甲基安非他命從桌子
    底下拿起來施用，沒有經過被告同意，被告看到伊施用毒品
    甲基安非他命也沒有反對，伊在沙發上施用，被告就在一旁
    ，因為伊之前曾在被告住處施用過1 次毒品甲基安非他命，
    被告表示可以減肥，伊當時好奇就施用，所以伊認為這次再
    拿來施用也沒有關係，也不用被告教伊，伊就會施用等語（
    見偵卷第43頁、第44頁、第62頁、98年度訴字第90號卷第34
    頁至第37頁），又證人甲○○於97年7 月9 日為警查獲後，
    經警於97年7 月10日採尿送驗結果，確呈甲基安非他命成分
    之陽性反應，有桃園縣政府警察局桃園分局被採尿人尿液暨
    毒品真實姓名與編號對照表、臺灣檢驗科技股份有限公司濫
    用藥物檢驗報告各1 份（見偵卷第38頁、第60頁），觀諸證
    人甲○○與被告素無恩怨，彼此間又為友人之關係，證人甲
    ○○當無虛偽陳述以誣陷被告之必要，證人甲○○之證詞，
    應具有相當之可信度，另參酌被告若未同意證人甲○○可施
    用自己所有置於客廳桌子底下之毒品甲基安非他命，毒品甲
    基安非他命具有相當之經濟價值，需花錢購買之物，證人甲
    ○○豈會在被告面前，貿然自己拿來施用？而被告見到證人
    甲○○未經同意自行施用上開甲基安非他命時，又豈會不予
    阻止？顯見被告確有同意證人甲○○可施用自己置於客廳桌
    子底下之第二級毒品甲基安非他命無疑。
  (二)所謂「轉讓」係指以行為人非基於營利之目的，將所有權移
    轉予他人而言，是不論係有償或無償，或係使用「借」、「
    送」、「還」、「請」等名義，只要有移轉所有權之行為，
    則均該當於「轉讓」之行為態樣，是被告將毒品甲基安非他
    命置於桌下，任由證人甲○○自行拿取施用，而移轉該等毒
    品甲基安非他命之所有權予證人甲○○，被告上開行為自屬
    「轉讓」無疑。
  (三)按安非他命、甲基安非他命均屬毒品危害防制條例第2 條第
    2 項第2 款所規定之第二級安非他命類毒品，若未經實際鑑
    驗究屬安非他命或甲基安非他命，一般提供及施用者均泛稱
    為安非他命，證人甲○○為警查獲後，經採尿送鑑檢出甲基
    安非他命成分，已如前述，可見被告及證人甲○○於警詢、
    檢察官訊問及本院審理中所述轉讓「安非他命」之事實，實
    際均為「甲基安非他命」，附此敘明。
  (四)綜上所述，被告上開所辯，均不足採信，被告轉讓第二級毒
    品甲基安非他命予證人甲○○之犯行，事證明確，犯行堪以
    認定，應依法論科。
三、核被告所為，係犯藥事法第83條第1 項之轉讓禁藥罪。按第
    二級毒品甲基安非他命成分係屬安非他命類藥品，業經行政
    院衛生署75年7 月11日衛署藥字第597627號公告，為有效管
    理安非他命類藥品與其衍生物之冊類及其製劑，重申公告禁
    止使用，而認屬藥事法規範之禁藥。而藥事法第83條第1 項
    係於93年4 月21日修正公布，同年月23日施行，為毒品危害
    防制條例之後法，且藥事法第83條第1 項之法定刑為7 年以
    下有期徒刑，得併科新臺幣500 萬元以下罰金，與毒品危害
    防制條例第8 條第2 項之法定刑為6 月以上，5 年以下有期
    徒刑，得併科新臺幣70萬元以下罰金相較後，以藥事法第83
    條第1 項之法定刑為重。又以毒品之範圍尚包括影響精神物
    質與其製品，而藥事之管理，亦非僅止於藥品之管理，毒品
    未必均係經公告列管之禁藥，禁藥亦非必均為毒品，毒品危
    害防制條例與藥事法二者，並無必然之特別法與普通法關係
    。是除有轉讓之第二級毒品達毒品危害防制條例第8 條第6
    項之一定數量，經依法加重後之法定刑較藥事法第83條第1
    項之法定刑為重之情形外，因藥事法第83條第1 項為後法，
    且為重法，二者有法條競合關係，應優先適用藥事法處罰。
    又被告於上開時、地轉讓予證人甲○○施用之甲基安非他命
    數量不詳，惟以被告轉讓甲基安非他命予證人甲○○施用1
    次，衡常一般施用毒品單次施用甲基安非他命之數量，要無
    可能達毒品危害防制條例第8 條第6 項規定加重其刑之5 公
    克以上，是揆諸前揭規定與說明，被告上開轉讓甲基安非他
    命之行為，應依藥事法第83條第1 項之轉讓禁藥罪論處，起
    訴書認被告係犯毒品危害防制條例第8 條第2 項之轉讓第二
    級毒品罪，尚有未洽，惟經公訴檢察官已於97年12月25日準
    備程序時增列藥事法第83條第1 項，基於檢察一體之原則，
    本院自無庸另行變更起訴法條，附此敘明。又被告持有第二
    級毒品甲基安非他命後，進而轉讓，其持有之低度行為應為
    轉讓之高度行為所吸收，不另論罪。爰審酌被告明知施用毒
    品甲基安非他命戕害身心甚鉅，核屬社會亂源之一，不僅未
    勸阻友人甲○○施用，竟無償轉讓毒品甲基安非他命予甲○
    ○，便利其施用，致使甲○○受害更深，且犯後又不知悔改
    ，企圖脫免罪責，犯後態度不佳，及其前科素行、犯罪動機
    、智識程度等一切情狀，公訴人對被告具體求處有期徒刑7
    月，本院認與被告之罪刑相當，爰依公訴檢察官之具體求刑
    ，對被告量處如主文所示之刑，以示懲戒。另扣案之第一級
    毒品海洛因1 包、第二級毒品甲基安非他命殘渣袋1 枚、削
    尖吸管2 支係被告施用毒品所用，業據被告於本院審理時供
    述明確，均與本案無關，本院自毋庸宣告沒收。
據上論斷，應依刑事訴訟法第299 條第1 項前段、第300 條，藥
事法第83條第1 項，判決如主文。
本案經檢察官蔡如惠到庭執行職務。
中    華    民    國    98    年    3     月    23    日
                  刑事第四庭  審判長法  官  袁雪華
                                    法  官  陳可薇
                                    法  官  張淑華
以上正本證明與原本無異。
如不服本判決應於收受判決後10日內向本院提出上訴書狀，並應
敘述具體理由。其未敘述上訴理由者，應於上訴期間屆滿後20日
內向本院補提理由書(均須按他造當事人之人數附繕本)「切勿逕
送上級法院」。
                                    書記官  鄭嘉惠
中    華    民    國    98    年    3     月    30    日
附錄本案論罪科刑法條：
藥事法第83條
明知為偽藥或禁藥，而販賣、供應、調劑、運送、寄藏、牙保、
轉讓或意圖販賣而陳列者，處七年以下有期徒刑，得併科新臺幣
五百萬元以下罰金。
犯前項之罪，因而致人於死者，處七年以上有期徒刑，致重傷者
，處三年以上十二年以下有期徒刑。
因過失犯第一項之罪者，處二年以下有期徒刑、拘役或科新臺幣
三十萬元以下罰金。
第一項之未遂犯罰之。


司法院資訊處製作；財團法人民間司法改革基金會備份。
